【裁判字號】    95,訴,886
【裁判日期】    950726
【裁判案由】    毒品危害防制條例
【裁判全文】
臺灣臺北地方法院刑事判決               95年度訴字第886號
公  訴  人  臺灣臺北地方法院檢察署檢察官
被      告  乙○○
上列被告因毒品危害防制條例案件，經檢察官提起公訴（九十五
年度毒偵字第一一三六、一一四七、一二八八號），被告於準備
程序中就被訴事實為有罪之陳述，經本院合議庭裁定改用簡式審
判程序，判決如下：
    主  文
乙○○連續施用第一級毒品，累犯，處有期徒刑拾月，扣案之如
附表二編號一所示之海洛因殘渣沒收銷燬之，如附表二編號二至
五所示物品均沒收之；又連續施用第二級毒品，累犯，處有期徒
刑伍月；應執行有期徒刑壹年貳月，扣案之如附表二編號一所示
之海洛因殘渣沒收銷燬之，如附表二編號二至五所示物品均沒收
之。
    事  實
一、乙○○曾於民國九十年間因施用第一級毒品海洛因與第二級
    毒品安非他命案件，經臺灣板橋地方法院以九十年度毒聲字
    第三八五三號裁定送觀察、勒戒後，認有繼續施用毒品之傾
    向，由臺灣板橋地方法院以九十一年度毒聲字第九○○號裁
    定令入戒治處所施以強制戒治一年，於九十二年三月十四日
    執行完畢，並經臺灣臺北地方法院檢察署檢察官以九十一年
    度毒偵緝字第九四號提起公訴，由臺灣板橋地方法院以九十
    一年度訴字第七七六號判處有期徒刑九月，後經臺灣高等法
    院以九十一年度上訴字第一七三八號判決駁回上訴確定，於
    九十二年十二月一日執行完畢，猶仍不知悔改，基於施用第
    一級毒品海洛因之概括犯意，連續於九十五年三月十八日至
    四月十五日期間，在臺北縣新店市○○○路二十六號二樓住
    家及臺北縣三峽鎮○○路附近某賓館等處內以海洛因摻水後
    注射之方式，施用海洛因數次，另基於施用第二級毒品安非
    他命之概括犯意，連續於九十三年十二月間某時至九十五年
    三月十八日期間，在臺北縣新店市○○○路二十六號二樓住
    處等處施用安非他命多次，先後於如附表一編號一至三所示
    時間、地點，為如附表一編號一之三所示單位查獲，並扣得
    如附表一編號一、三所示物品。
二、案經臺北縣政府警察局土城分局、臺北縣政府警察局新莊分
    局及臺北市政府警察局中山分局報請臺灣臺北地方法院檢察
    署檢察官偵查起訴。
    理  由
一、上揭犯罪事實，業據被告乙○○於本院準備程序（見本院卷
    第三三頁反面）及審理程序（見本院卷第三七頁反面）中坦
    承不諱，又被告於九十五年三月十八日三時四十分許、同年
    月二十日十三時零五分許為警採集尿液，經送臺灣檢驗科技
    股份有限公司以以ＥＩＡ酵素免疫分析法、ＧＣ／ＭＳ氣相
    層析質譜儀法檢驗結果，均呈安非他命及鴉片類陽性反應，
    而被告於九十五年四月十五日十時三十分許為警採集尿液，
    經送臺灣檢驗科技股份有限公司以ＥＩＡ酵素免疫分析法、
    ＧＣ／ＭＳ氣相層析質譜儀法檢驗結果，呈鴉片類陽性反應
    ，有臺北縣政府警察局新莊分局偵辦毒品危害防制條例案被
    移送人姓名代碼對照表（見偵三卷第十七頁）、臺灣檢驗科
    技股份有限公司九十五年四月四日濫用藥物尿液檢驗報告（
    見偵三卷第四三頁）、臺北縣政府警察局土城分局偵辦毒品
    案件尿液編號及姓名對照表（見偵一卷第十頁）、臺灣檢驗
    科技股份有限公司九十五年四月四日濫用藥物尿液檢驗報告
    （見偵一卷第十一頁）、尿液採樣書（見偵二卷第三一頁）
    及臺灣檢驗科技股份有限公司九十五年四月四日濫用藥物尿
    液檢驗報告（見偵二卷第四三頁）附卷足憑，又扣案分裝袋
    內海洛因殘渣經臺北市政府警察局中山分局以聯勤二○四廠
    製造之煙毒品檢驗Ａ包試劑檢驗結果，呈海洛因反應（量微
    無法驗重），有臺北市政府警察局中山分局查獲涉嫌毒品危
    害防治條例毒品初步鑑驗報告書在卷足證（見偵二卷第二二
    頁），並有臺北市政府警察局中山分局九十五年四月十五日
    搜索扣押筆錄暨扣押物品目錄清冊（見偵二卷第十三至十五
    頁）、扣押物品照片（見偵二卷第三十頁、偵三卷第十六頁
    ）、臺北縣政府警察局新莊分局搜索扣押筆錄暨扣押物品目
    錄清冊（見偵三卷第十一至十三頁）在卷可資佐證，堪認被
    告之自白與事實相符，應屬可採。又被告曾於九十年間因施
    用第一級毒品海洛因與第二級毒品安非他命案件，經臺灣板
    橋地方法院以九十年度毒聲字第三八五三號裁定送觀察、勒
    戒後，認有繼續施用毒品之傾向，由臺灣板橋地方法院以九
    十一年度毒聲字第九○○號裁定令入戒治處所施以強制戒治
    一年，於九十二年三月十四日執行完畢，有臺灣高等法院被
    告前案紀錄表在卷可查（見本院卷第五至十五頁），是被告
    於觀察、勒戒或強制戒治執行完畢釋放後五年內再犯本件施
    用第二級毒品罪，應堪認定，本件事證明確，被告犯行已堪
    認定，應予依法論科。
二、經查：
  (一)被告行為後，刑法業於九十四年二月二日公布，於九十五年
    七月一日施行，其中刪除刑法第五十六條，修正第二條、第
    二十五條、第二十六條、第二十八條、第三十三條、第五十
    五條規定。按「行為後法律有變更者，適用行為時之法律，
    但行為後之法律有利於行為人者，適用最有利於行為人之法
    律」，現行刑法第二條第一項定有明文，此條規定乃與刑法
    第一條罪刑法定主義契合，而貫徹法律禁止溯及既往原則，
    係規範行為後法律變更所生新舊法律比較適用之準據法，是
    刑法第二條本身雖經修正，但其既屬適用法律之準據法，本
    身尚無比較新舊法之問題，應一律適用裁判時之現行刑法第
    二條規定以決定適用之刑罰法律，先予說明。又以本次刑法
    修正之比較新舊法，應就罪刑有關之共犯、未遂犯、想像競
    合犯、牽連犯、連續犯、結合犯，以及累犯加重、自首減輕
    暨其他法定加減原因（如身分加減）與加減例等一切情形，
    綜其全部罪刑之結果而為比較，有最高法院九十五年五月二
    十三日九十五年度第八次刑庭會議決議意旨可資參照。
  (二)按海洛因、安非他命分屬毒品危害防制條例第二條第二項第
    一款、第一款所規定之第一級、第二級毒品。核被告所為係
    犯毒品危害防制條例第十條第一項之施用第一級毒品罪及同
    條第二項之施用第二級毒品罪，其每次施用前、後持有第一
    級毒品、第二級毒品之低度行為，分為嗣後施用之高度行為
    所吸收，不另論罪。
  (三)被告行為後，刑法第五十六條關於連續犯之規定業於九十五
    年七月一日修正刪除生效，該連續犯規定刪除後，除法理上
    合於接續犯、包括一罪之情形仍可認為構成單一之犯罪外，
    其於數犯罪行為之情形，即應依刑法第五十一條之規定予以
    分論併罰。經依刑法第二條第一項比較新、舊法之結果，認
    本件被告前後多次施用第一級、第二級毒品之行為，並無適
    用行為後之新法較有利於被告之情形，自應適用行為時即修
    正前刑法第五十六條關於連續犯之規定。是被告先後多次施
    用第一級毒品、第二級毒品之行為，其時間緊接，方法相同
    ，均觸犯構成要件相同之罪名，顯係基於概括犯意為之，為
    連續犯，應分依修正前刑法第五十六條連續犯之規定各論以
    一罪，並依法加重其刑。又被告所犯連續施用第一級毒品海
    洛因、連續施用第二級毒品安非他命二罪間，犯意個別，罪
    名不同，應分論併罰之。
  (四)檢察官雖僅就被告於九十五年三月十八日為警採尿前九十六
    小時內施用安非他命犯行提起公訴，惟被告確有自九十三年
    十二月間某時至九十五年三月十八日某時期間之連續施用安
    非他命行為，業經本院審酌認定如前，且該部分事實與檢察
    官起訴犯罪事實具有連續犯之裁判上一罪關係，應為起訴效
    力所及，本院自應併予審究。
  (五)被告曾於九十年間因施用第一級毒品海洛因與第二級毒品安
    非他命案件，經臺灣板橋地方法院以九十年度毒聲字第三八
    五三號裁定送觀察、勒戒後，認有繼續施用毒品之傾向，由
    臺灣板橋地方法院以九十一年度毒聲字第九○○號裁定令入
    戒治處所施以強制戒治一年，於九十二年三月十四日執行完
    畢，並經臺灣臺北地方法院檢察署檢察官以九十一年度毒偵
    緝字第九四號提起公訴，由臺灣板橋地方法院以九十一年度
    訴字第七七六號判處有期徒刑九月，後經臺灣高等法院以九
    十一年度上訴字第一七三八號判決駁回上訴確定，於九十二
    年十二月一日執行完畢，有臺灣高等法院被告前案紀錄表在
    卷可查（見本院卷第五至十五頁），其受前開徒刑之執行完
    畢後，五年以內因故意再犯本件有期徒刑以上之罪，不論依
    修正前之刑法第四十七條，或修正後之刑法第四十七條第一
    項之規定，均構成累犯，對被告而言並無有利或不利之情形
    ，自不生新舊法比較之問題，應逕依修正前刑法第四十七條
    規定，分論以累犯，並均加重其刑，及依法遞加之。
  (六)爰審酌被告素行不佳，前經觀察勒戒、強制戒治等程序並經
    法院論罪處刑，仍不知悔改，復繼續沾染毒品惡習，其施用
    第一級、第二級毒品行為對於自身危害程度非輕、其犯罪之
    動機、目的、手段，暨犯後坦承犯行、態度良好等一切情狀
    ，分別量處如主文第一項所示之刑。末按被告行為後，刑法
    第五十一條亦於上開時間修正施行，修正前刑法第五十一條
    規定：「數罪併罰，分別宣告其罪之刑，依左列各款定其應
    執行者：……」，而其中第五款規定：「宣告多數有期徒刑
    者，於各刑中之最長期以上，各刑合併之刑期以下，定其刑
    期。但不得逾二十年。」，修正後刑法第五十一條第五款規
    定：「宣告多數有期徒刑者，於各刑中之最長期以上，各刑
    合併之刑期以下，定其刑期。但不得逾三十年。」，比較結
    果，修正後刑法並非較有利於行為人，依刑法第二條第一項
    前段之規定，仍應依修正前刑法第五十一條第五款規定，就
    上開宣告刑定其應執行之刑。
  (七)扣案之如附表二編號一所示海洛因殘渣（量微無法驗重）應
    依毒品危害防制條例第十八條第一項前段規定沒收銷燬之，
    扣案之如附表二編號二至五所示之物，均為被告所有供其施
    用、盛裝海洛因所用之物，業據被告供明在卷（見本院卷第
    三六、三七頁），爰依刑法第三十八條第一項第二款之規定
    宣告沒收。
據上論斷，應依刑事訴訟法第二百七十三條之一第一項、第二百
九十九條第一項前段，毒品危害防制條例第十條第一項、第二項
第十八條第一項前段，刑法第十一條前段、第二條第一項前段，
修正前刑法第五十六條、第五十一條第五款、第四十七條、第三
十八條第一項第二款，判決如主文。
本案經檢察官甲○○到庭執行職務。
中    華    民    國    95    年    7    月    26     日
                  刑事第十四庭  法  官  李家慧
上正本證明與原本無異。
如不服本判決，應於判決送達後10日內向本院提出上訴狀（應抄
附繕本）。告訴人或被害人如對於本判決不服者，應具備理由請
求檢察官上訴，其上訴期間之計算係以檢察官收受判決正本之日
期為準。
                                書記官  楊文祥
中    華    民    國    95    年    7    月    27     日
附錄本件論罪科刑法條：毒品危害防制條例第十條第一項、第二
項。
毒品危害防制條例第10條
施用第一級毒品者，處 6 月以上 5 年以下有期徒刑。
施用第二級毒品者，處 3 年以下有期徒刑。


司法院資訊處製作；財團法人民間司法改革基金會備份。
